【裁判字號】    98,訴,1903
【裁判日期】    990930
【裁判案由】    分割共有物
【裁判全文】
臺灣桃園地方法院民事判決              98年度訴字第1903號
原        告  己○○
兼訴訟代理人  戊○○
被        告  戌○○
              辛○○
              未○○
              Ｅ○○
              Ｄ○○
              Ｃ○○
              宇○○
              辰○○
              子○○
              卯○○
              丑○○
              巳○○
              壬○○
              Ｂ○○
              地○○
              Ａ○○
              黃○○
              申○○
              玄○○
            丙○○○
              宙○○
              Ｆ○○
            甲○○○
              天○○
              亥○○
上列當事人間請求分割共有物事件，本院於民國99年9 月14日言
詞辯論終結，判決如下：
    主  文
被告Ｆ○○、Ａ○○、黃○○、甲○○○、玄○○、丙○○○以
及宙○○應就被繼承人蔡簡春所有坐落桃園縣中壢市○○段二三
四之三一及同段二三四之三三地號土地，辦理公同共有繼承登記
。
被告辰○○、卯○○、巳○○、子○○、丑○○以及壬○○應就
被繼承人午○○○所有坐落桃園縣中壢市○○段二三四之三一及
同段二三四之三三地號土地，辦理公同共有繼承登記。
原告己○○、戊○○與被告Ｃ○○、宇○○、地○○、Ａ○○、
黃○○、申○○、戌○○、辛○○、未○○、Ｂ○○、玄○○、
丙○○○、宙○○、天○○、亥○○、Ｅ○○、Ｆ○○、甲○○○、辰○○、子○○、卯○○、丑○○、巳○○、壬○○共有坐
落於桃園縣中壢市○○段二三四之三一地號土地（地目溜、面積
六六點一三平方公尺、權利範圍全部），及坐落於桃園縣中壢市
○○段二三四之三三地號土地（地目溜、面積三四三點八平方公
尺、權利範圍為一萬分之二七一），應予變賣，所得價金依附表
所示各共有人應有部分比例分配。
訴訟費用由兩造依附表所示應有部分之比例負擔。
    事  實  及  理  由
壹、程序部分：
一、原告等起訴時原聲明：請求將坐落桃園縣中壢市○○段234
    之33地號土地、面積343.8 平方公尺及同段234 之31地號、
    面積66.13 平方公尺等2 筆土地變賣，所得價金分配予各共
    有人。嗣原告等於本院審理中撤回對就同段234 之33地號已
    經判決分割而登記為應有部分之丁○○、庚○○、寅○○、
    乙○○、酉○○、鍾維雙、Ｌ○○、Ｍ○○○、癸○○、Ｊ
    ○○、Ｋ○○、永勝安股份有限公司、Ｑ○○○、Ｐ○○、
    Ｈ○○、Ｇ○○、Ｎ○○、鍾文珍、Ｉ○○、Ｏ○○之起訴
    （參本院卷一第224 頁），僅請求就上開2 筆土地由兩造全
    體公同共有之部分為遺產分割之請求，又蔡簡春、午○○○
    業於起訴前分別於民國83年8 月7 日、97年5 月9 日死亡，
    原告撤回對其起訴並追加其繼承人Ｆ○○、Ａ○○、黃○○
    、甲○○○、玄○○、丙○○○、宙○○、辰○○、卯○○
    、巳○○、子○○、丑○○以及壬○○等為被告，核其請求
    之基礎事實部分同一，且無礙被告之防禦及訴訟之終結，與
    民事訴訟法第255 條第1 項第2 款、第5 款、第7 款情形相
    符，應無不許之理，核先敘明。
二、被告等人經合法通知，均未於最後言詞辯論期日到場，核無
    民事訴訟法第386 條各款所列情形，應依原告聲請，准由其
    一造辯論而為判決。
貳、實體部分
一、原告起訴主張：
    緣桃園縣中壢市○○段234 之31地號（面積66.13 平方公尺
    ，權利範圍為公同共有全部）及同段234 之33地號（面積34
    3.8 平方公尺，權利範圍為公同共有10000 分之271 ）之土
    地（以下簡稱系爭土地）為兩造公同共有，其公同共有之原
    因為兩造均為蔡景泰之繼承人，目前共有人繁多，若以原物
    分割會使土地過度細分，不利於土地之利用，爰以起訴為終
    止公同共有之意思表示，依民法第823 條、第824 條第2 項
    之規定，聲明請求判決將兩造公同共有之系爭土地予以變賣
    ，以價金分配於各共有人。
二、被告陳素鑾、丙○○○於最後言詞辯論期日未到場，據其以
    前而場則稱同意原告之分割方案等語。其餘被告則未於言詞
    辯論期日到場，亦未提出書狀作何聲明或陳述。
三、本院判斷：
(一)、本件原告主張坐落桃園縣中壢市○○段234 之31地號（面積
    66.13 平方公尺，權利範圍為公同共有全部）及同段234 之
    33地號（面積34 3.8平方公尺，權利範圍為公同共有10000
    分之271 ）之土地（以下簡稱系爭土地）為兩造因判決分割
    而公同共有，其公同共有之原因為繼承，且兩造之潛在應有
    部分詳如附表所示，並兩造間未訂有不分割之協定，又無不
    能分割之情形，只因各共有人間無法協議分割，爰以本件起
    訴狀之送達，為終止兩造間公同共有關係之意思，請求裁判
    分割系爭土地等情，業據其提出與其所述相符之土地登記謄
    本、蔡簡春以及午○○○之除戶謄本、蔡簡春及午○○○之
    繼承系統表等件為證（參本院卷一第55-59 、156 、159 頁
    、卷二第51、52），自堪認原告之上開主張為真實。
(二)、按因繼承、強制執行、公用徵收或法院之判決，於登記前已
    取得不動產物權者，非經登記，不得處分其物權，為民法第
    759 條所明定。而分割共有物乃係直接對共有物之權利有所
    變動，性質上屬處分行為，故共有不動產之共有人中有已死
    亡者，依民法第759 條規定，其繼承人自非先經登記，不得
    訴請分割共有物，在該繼承人為被告之情形，為求訴訟經濟
    ，原告可就請求繼承登記及分割共有物之訴一併提起，即以
    一請求該死亡共有人之繼承人辦理繼承登記，並請求該繼承
    人於辦理繼承登記後，與原告及其餘共有人分割共有之不動
    產（最高法院68年第13次民事庭會議決議、70年第2 次民事
    庭會議決議參照）。又查，系爭土地登記之公同共有人蔡簡
    春、午○○○已分別於83年8 月17日、97年5 月9 日死亡，
    應分別由被告Ｆ○○、Ａ○○、黃○○、甲○○○、玄○○
    、丙○○○、宙○○（以上為蔡簡春之繼承人）及辰○○、
    卯○○、巳○○、子○○、丑○○、壬○○（以上則為午○○○之繼承人）繼承其權利，已如前述。是原告於歷次所提
    出之民事追加被告狀所載之聲明，雖未聲明請求被告Ｆ○○
    、Ａ○○、黃○○、甲○○○、玄○○、丙○○○、宙○○
    應就蔡簡春公同共有部分辦理繼承登記，及請求被告辰○○
    、卯○○、巳○○、子○○、丑○○、壬○○就午○○○公
    同共有部分辦理繼承登記，惟其追加及補正等狀均已於理由
    敘明、陳明，應認原告此部分之請求，核與法律規定相符，
    應予准許。
(三)、按公同關係存續中，各公同共有人，不得請求分割其公同共
    有物。公同共有之關係，自公同關係終止，或因公同共有物
    之讓與而消滅；公同共有物分割之方法，除法律另有規定外
    ，應依關於共有物分割之規定。繼承人有數人時，在分割遺
    產前，各繼承人對於遺產全部為公同共有。繼承人得隨時請
    求分割遺產。民法第829 條、第830 條、第1151條、第1164
    條前段分別定有明文。又按民法第1164條所定之遺產分割，
    係以遺產為一體，整個的為分割，而非以遺產中各個財產之
    分割為對象，亦即遺產分割之目的在遺產公同共有關係全部
    之廢止，而非各個財產公同共有關係之消滅，故繼承人依上
    開規定訴請分割遺產時，除非依民法第828 條、第829 條規
    定，經全體公同共有人同意，僅就特定財產為分割，否則依
    法自應以全部遺產為分割對象，最高法院88年度台上字第28
    37號判決意旨參照。查本件系爭土地係兩造因判決分割而公
    同共有之事實，為兩造於本院審理中所不爭執，並經本院依
    職權向桃園縣中壢地政事務所調閱同段234-31地號土地之土
    地人工登記謄本，附卷可稽（參本院卷一第241-265 頁）；
    而兩造共同繼承之遺產，除系爭土地外，據原告等以及被告
    丙○○○陳稱其他遺產已全部分割完畢等語（參見本院卷第
    223 、224 頁），足見系爭土地即為兩造間之所存之全部遺
    產，是本件原告請求就系爭土地為遺產分割，並未違反前揭
    法條規定及判決意旨，應無不合。
(四)、次按各共有人，除法令另有規定外，得隨時請求分割共有物
    ；但因物之使用目的不能分割或契約訂有不分割之期限者，
    不在此限，民法第823 條第1 項定有明文。查本件兩造共有
    之系爭土地既無上揭法條規定之不能分割情事存在，則原告
    起訴請求裁判分割乙節，洵屬有據，應予准許。又按共有物
    之分割，依共有人協議之方法行之。分割之方法不能協議決
    定，或於協議決定後因消滅時效完成經共有人拒絕履行者，
    法院得因任何共有人之請求，命為下列之分配：(一)、以原物
    分配於各共有人。但各共有人均受原物之分配顯有困難者，
    得將原物分配於部分共有人。(二)、原物分配顯有困難時，得
    變賣共有物，以價金分配於各共有人；或以原物之一部分分
    配於各共有人，他部分變賣，以價金分配於各共有人，民法
    第824 條第1 項、第2 項分別定有明文。且請求共有物之分
    割，應由法院依民法第824 條第2 項命為適當之分配，不受
    當事人主張之拘束。分割共有物時，法院應參酌當事人之聲
    明、共有物之性質、經濟效用及全體共有人利益等情狀公平
    決之。
(五)、本件原告請求就系爭土地變價分割，被告申○○表示同意變
    價分割，其餘被告經合法通知，雖無正當理由未於言詞辯論
    期日到場，而未對原告所提分割方案表示意見，然分割共有
    物之訴訟係以消滅全部共有關係為原則，如共有人中部分共
    有人應有部分甚為微小，分割後所可取得之利益甚少，以致
    該共有人就共有物分割與否及其分割方法漠不關心，而不願
    到場對於分割方案表示意見，本院仍應考量土地資源之利用
    及社會整體經濟與共有人之利益等因素，為適當之分配。查
    坐落桃園縣中壢市○○段234 之31地號之土地，面積僅為66
    .13 平方公尺，苟依附表所示各該共有人之潛在應有部分為
    原物分割之結果，分得面積最多者僅約3.15平方公尺，參諸
    桃園縣畸零地使用自治條例第2 條、第3 條第1 項第1 款之
    規定，所謂畸零地，係指該條例第3 條規定地區內面積狹小
    或地界曲折或無法臨接建築線之基地，而所謂面積狹小基地
    ，係指建築基地深度與寬度任一項未達附表一所示各項最小
    寬度及最小深度者。是依前開自治條例之規定，不論土地臨
    路寬度為何，供作建築之用土地，其面積至少應為36平方公
    尺，本件系爭土地依兩造潛在應有部分比例分割之結果，各
    共有人分得基地最小深度及寬度顯不符合桃園縣畸零地使用
    自治條例可申請建築之規定，自無法申請建築執照。因此，
    原物分割方式分割後，將使兩造所取得之土地均無法供建築
    使用。此外，坐落桃園縣中壢市○○段234 之33地號之土地
    ，面積雖有343.8 平方公尺，惟除兩造權利範圍為應有部分
    10000 分之271 外，尚有其餘分別共有之共有人，顯然無法
    原物分割，而倘兩造按其應繼分分別共有，亦會增加共有人
    而造成將來分割或分管之困難，不若變賣後使兩造脫離共有
    人地位，而減少共有人人數，故本院審酌原告及到庭被告均
    同意變價分割，且審酌系爭土地若為原物分割，對於絕大多
    數之被告顯屬不利，故認應以變價分割為允當，並將所得之
    價金，依兩造之潛在應有部分比例分配。
(六)、綜上所述，原告請求蔡簡春之繼承人，即被告Ｆ○○、Ａ○○、黃○○、甲○○○、玄○○、丙○○○以及宙○○；午
    ○○○之繼承人，即被告辰○○、卯○○、巳○○、子○○
    、丑○○以及壬○○應各就其被繼承人所遺系爭土地所有權
    公同共有部分辦理繼承登記，並准將系爭土地予以分割為有
    理由，應予准許。本院依同上系爭土地性質及分割後之經濟
    效用等情形，認以變價分割為當，爰判決如主文第3 項所示
    。
四、末查，共有物分割事件訴訟，係固有必要共同訴訟，原告與
    被告間本可互換地位，是分割共有物之訴，原告訴請分割於
    法雖屬有據，惟被告應訴係因訴訟性質上所不得不然，如由
    被告負擔全部訴訟費用，於法顯失公平，本院認應參酌兩造
    就系爭土地之應有部分比例予以分擔，爰宣告本件訴訟費用
    兩造按如附表所示比例負擔。
據上論結：本件原告之訴為有理由，依民事訴訟法第385 條第1
項前段、第80條之1 、第85條第1 項但書、第2 項，判決如主文
。
中    華    民    國    99    年    9     月    30    日
                        民事第三庭  法  官  陳筱蓉
以上正本係照原本作成
如對本判決上訴，須於判決送達後20日內向本院提出上訴狀。如
委任律師提起上訴者，應一併繳納上訴審裁判費。
中    華    民    國    99    年    9     月    30    日
                                    書記官  蔡佩媛
附表：
   ┌─┬────┬────────┬──────────────────────────┐
   │編│姓名    │潛在應有部分以及│備註欄                                              │
   │號│        │訴訟費用負擔比例│                                                    │
   ├─┼────┼────────┼──────────────────────────┤
   │1 │戊○○  │1/60            │蔡景泰之子女蔡榮（66年11月16日亡，對蔡景泰應繼分2 分│
   │  │        │（計算式：1/2 ×│之1 ，死亡時繼承人為配偶蔡簡春及14名子女）與第一任配│
   │  │        │1/15 ×1/2 ＝1/ │偶謝周（44年12月1 日亡）所生之子女孫蔡桂英（87年9 月│
   │  │        │60）            │2 日亡，對蔡榮應繼分15分之1 ）之子女，對孫蔡桂英應繼│
   │  │        │                │分2 分之1                                           │
   ├─┼────┼────────┼──────────────────────────┤
   │2 │己○○  │1/60            │蔡景泰之子女蔡榮與第一任配偶謝周所生之女孫蔡桂英之子│
   │  │        │（計算式：1/2 ×│女孫文勇（64年11月10日亡）之獨子，對孫文勇應繼分1 分│
   │  │        │1/15 ×1/2 ＝1/ │之1                                                 │
   │  │        │60）            │                                                    │
   ├─┼────┼────────┼──────────────────────────┤
   │3 │戌○○  │1/30            │蔡景泰之子蔡榮與第一任配偶謝周所生之子女            │
   │  │        │（計算式：1/2 ×│                                                    │
   │  │        │1/15＝1/30）    │                                                    │
   ├─┼────┼────────┼──────────────────────────┤
   │4 │辛○○  │1/30            │蔡景泰之子蔡榮與第一任配偶謝周所生之子女            │
   │  │        │（計算式：1/2 ×│                                                    │
   │  │        │1/15＝1/30）    │                                                    │
   ├─┼────┼────────┼──────────────────────────┤
   │5 │未○○  │1/30            │蔡景泰之子蔡榮與第一任配偶謝周所生之子女            │
   │  │        │（計算式：1/2 ×│                                                    │
   │  │        │1/15＝1/30）    │                                                    │
   ├─┼────┼────────┼──────────────────────────┤
   │6 │Ｅ○○  │1/60            │蔡景泰之子蔡榮與第二任配偶蔡林惜（48年12月24日亡）所│
   │  │        │（計算式：1/2 ×│生之子女蔡進順（84年4 月23日亡，對蔡榮應繼分15分之1 │
   │  │        │1/15 ×1/2 ＝1/ │）之子女，對蔡進順應繼分2 分之1                     │
   │  │        │60）            │                                                    │
   ├─┼────┼────────┼──────────────────────────┤
   │7 │蔡雲鋒  │1/60            │蔡景泰之子蔡榮與第二任配偶蔡林惜（48年12月24日亡）所│
   │  │        │（計算式：1/2 ×│生之子女蔡進順（84年4 月23日亡，對蔡榮應繼分15分之1 │
   │  │        │1/15 ×1/2 ＝1/ │）之子女，對蔡進順應繼分2 分之1                     │
   │  │        │60）            │                                                    │
   ├─┼────┼────────┼──────────────────────────┤
   │8 │Ｃ○○  │1/30            │蔡景泰之子蔡榮與第二任配偶蔡林惜所生之子女          │
   │  │        │（計算式：1/2 ×│                                                    │
   │  │        │1/15＝1/30）    │                                                    │
   ├─┼────┼────────┼──────────────────────────┤
   │9 │宇○○  │1/30            │蔡景泰之子蔡榮與第二任配偶蔡林惜所生之子女          │
   │  │        │（計算式：1/2 ×│                                                    │
   │  │        │1/15＝1/30）    │                                                    │
   ├─┼────┼────────┼──────────────────────────┤
   │10│辰○○  │1/180           │蔡景泰之子蔡榮與第二任配偶蔡林惜所生之子女午○○○（│
   │  │        │（計算式：1/2 ×│97年5 月9 日亡，對蔡榮應繼分15分之1 ）之子女，對陳蔡│
   │  │        │1/15×1/6 ＝1/  │友妹應繼分6分之1                                    │
   │  │        │180）           │                                                    │
   ├─┼────┼────────┼──────────────────────────┤
   │11│子○○  │1/180           │蔡景泰之子蔡榮與第二任配偶蔡林惜所生之子女午○○○（│
   │  │        │（計算式：1/2 ×│97年5 月9 日亡，對蔡榮應繼分15分之1 ）之子女，對陳蔡│
   │  │        │1/15×1/6 ＝1/  │友妹應繼分6分之1                                    │
   │  │        │180）           │                                                    │
   ├─┼────┼────────┼──────────────────────────┤
   │12│卯○○  │1/180           │蔡景泰之子蔡榮與第二任配偶蔡林惜所生之子女午○○○（│
   │  │        │（計算式：1/2 ×│97年5 月9 日亡，對蔡榮應繼分15分之1 ）之子女，對陳蔡│
   │  │        │1/15×1/6 ＝1/  │友妹應繼分6分之1                                    │
   │  │        │180）           │                                                    │
   ├─┼────┼────────┼──────────────────────────┤
   │13│丑○○  │1/180           │蔡景泰之子蔡榮與第二任配偶蔡林惜所生之子女午○○○（│
   │  │        │（計算式：1/2 ×│97年5 月9 日亡，對蔡榮應繼分15分之1 ）之子女，對陳蔡│
   │  │        │1/15×1/6 ＝1/  │友妹應繼分6分之1                                    │
   │  │        │180）           │                                                    │
   ├─┼────┼────────┼──────────────────────────┤
   │14│巳○○  │1/180           │蔡景泰之子蔡榮與第二任配偶蔡林惜所生之子女午○○○（│
   │  │        │（計算式：1/2 ×│97年5 月9 日亡，對蔡榮應繼分15分之1 ）之子女，對陳蔡│
   │  │        │1/15×1/6 ＝1/  │友妹應繼分6分之1                                    │
   │  │        │180）           │                                                    │
   ├─┼────┼────────┼──────────────────────────┤
   │15│壬○○  │1/180           │蔡景泰之子蔡榮與第二任配偶蔡林惜所生之子女午○○○（│
   │  │        │（計算式：1/2 ×│97年5 月9 日亡，對蔡榮應繼分15分之1 ）之子女，對陳蔡│
   │  │        │1/15×1/6 ＝1/  │友妹應繼分6分之1                                    │
   │  │        │180）           │                                                    │
   ├─┼────┼────────┼──────────────────────────┤
   │16│Ｂ○○  │1/30            │蔡景泰之子蔡榮與第二任配偶蔡林惜所生之子女          │
   │  │        │（計算式：1/2 ×│                                                    │
   │  │        │1/15＝1/30）    │                                                    │
   ├─┼────┼────────┼──────────────────────────┤
   │17│地○○  │1/30            │蔡景泰之子蔡榮與第二任配偶蔡林惜所生之子女          │
   │  │        │（計算式：1/2 ×│                                                    │
   │  │        │1/15＝1/30）    │                                                    │
   ├─┼────┼────────┼──────────────────────────┤
   │18│Ａ○○  │5/360           │蔡景泰之子女蔡榮與第三任配偶蔡簡春（83年8 月7 日亡，│
   │  │        │（計算式：1/2 ×│其取得對蔡榮之應繼分15分之1 ，其死亡後，有6 名子女，│
   │  │        │1/15×1/3 ＋1/2 │包括與前夫所生之子女Ｆ○○、甲○○○，是其應繼分再由│
   │  │        │×1/15×1/6 ×  │6 名子女平分）所生之子女蔡明川（67年2 月2 日亡，對蔡│
   │  │        │1/2＝5/360 ）   │榮應繼分15分之1 ，對蔡簡春則因先於蔡簡春死亡，無應繼│
   │  │        │                │分，但其子女取得代位繼承權）之子女，對蔡明川應繼分3 │
   │  │        │                │分之1 （蔡明川配偶申○○亦取得應繼分3 分之1 ），對蔡│
   │  │        │                │簡春則因代位繼承取得應繼分12分之1                   │
   ├─┼────┼────────┼──────────────────────────┤
   │19│黃○○  │5/360           │蔡景泰之子女蔡榮與第三任配偶蔡簡春所生之子女蔡明川之│
   │  │        │（計算式：1/2 ×│子女，且另代位繼承蔡簡春部分之應繼分12分之1         │
   │  │        │1/15×1/3 ＋1/2 │                                                    │
   │  │        │×1/15×1/6 ×  │                                                    │
   │  │        │1/2＝5/360 ）   │                                                    │
   ├─┼────┼────────┼──────────────────────────┤
   │20│申○○  │1/90            │蔡景泰之子女蔡榮與第三任配偶蔡簡春所生之子女蔡明川之│
   │  │        │（計算式：1/2 ×│配偶                                                │
   │  │        │1/15×1/3 ＝1/90│                                                    │
   │  │        │）              │                                                    │
   ├─┼────┼────────┼──────────────────────────┤
   │21│玄○○  │7/180           │蔡景泰之子女蔡榮與第三任配偶蔡簡春所生之子女，且另對│
   │  │        │（計算式：1/2 ×│蔡簡春再轉繼承之應繼分為6分之1                      │
   │  │        │1/15＋1/2 ×1/15│                                                    │
   │  │        │×1/6＝7/180）  │                                                    │
   ├─┼────┼────────┼──────────────────────────┤
   │22│丙○○○│7/180           │蔡景泰之子女蔡榮與第三任配偶蔡簡春所生之子女，且另對│
   │  │        │（計算式：1/2 ×│蔡簡春再轉繼承之應繼分為6分之1                      │
   │  │        │1/15＋1/2 ×1/15│                                                    │
   │  │        │×1/6＝7/180）  │                                                    │
   ├─┼────┼────────┼──────────────────────────┤
   │23│宙○○  │7/180           │蔡景泰之子女蔡榮與第三任配偶蔡簡春所生之子女，且另對│
   │  │        │（計算式：1/2 ×│蔡簡春再轉繼承之應繼分為6分之1                      │
   │  │        │1/15＋1/2 ×1/15│                                                    │
   │  │        │×1/6＝7/180）  │                                                    │
   ├─┼────┼────────┼──────────────────────────┤
   │24│Ｆ○○  │1/180           │蔡簡春與蔡榮結婚前與他人所生之子女，對蔡簡春再轉繼承│
   │  │        │（計算式：1/2 ×│之應繼分為6分之1                                    │
   │  │        │1/15×1/6 ＝1/18│                                                    │
   │  │        │0）             │                                                    │
   ├─┼────┼────────┼──────────────────────────┤
   │25│甲○○○│1/180           │蔡簡春與蔡榮結婚前與他人所生之子女，對蔡簡春再轉繼承│
   │  │        │（計算式：1/2 ×│之應繼分為6分之1                                    │
   │  │        │1/15×1/6 ＝1/18│                                                    │
   │  │        │0）             │                                                    │
   ├─┼────┼────────┼──────────────────────────┤
   │26│亥○○  │1/4             │蔡景泰之子女潘蔡不（69年4 月1 日死，對蔡景泰應繼分為│
   │  │        │（計算式：1/2 ×│2分之1）之子女，對潘蔡不之應繼分為2分之1            │
   │  │        │1/2＝1/4）      │                                                    │
   ├─┼────┼────────┼──────────────────────────┤
   │27│天○○  │1/4             │蔡景泰之子女潘蔡不之子女                            │
   │  │        │（計算式：1/2 ×│                                                    │
   │  │        │1/2＝1/4）      │                                                    │
   └─┴────┴────────┴──────────────────────────┘

司法院資訊處製作；財團法人民間司法改革基金會備份。
